臺灣新北地方法院刑事判決
111年度金訴字第678號
公  訴  人  臺灣新北地方檢察署檢察官
被      告  蔡亞哲



指定辯護人  本院公設辯護人張哲誠
上列被告因違反洗錢防制法等案件，經檢察官提起公訴（111年
度軍偵字第35號、第41號、第44號），本院合議庭裁定改行簡式
審判程序，判決如下：
    主  文
蔡亞哲幫助犯洗錢防制法第十四條第一項之洗錢罪，處有期徒刑
參月，併科罰金新臺幣壹萬元，罰金如易服勞役，以新臺幣壹仟
元折算壹日。緩刑貳年，並應支付如附表一所示之財產上損害賠
償。
    事  實
一、蔡亞哲依一般社會生活之通常經驗，應可預見提供金融帳戶
    予不相識之人，可能作為幫助詐欺之人收取不法所得之用，
    並得以迂迴隱密方式轉移所提款項，製造資金在金融機構移
    動紀錄軌跡之斷點，以掩飾資金來源及去向，竟仍不違背其
    本意，基於幫助洗錢及幫助詐欺取財之不確定故意，於民國
    110年8月10至同年月18日間某時，將其所申辦之中華郵政股
    份有限公司帳號000-00000000000000號帳戶（下稱郵政帳戶
    ）、台新國際商業銀行帳號000-00000000000000號帳戶（下
    稱台新帳戶）之金融卡，以便利商店交貨便寄送方式，提供
    予姓名、年籍資料不詳之成年人（尚無從證明係三人以上或
    組織犯罪），並以通訊軟體「LINE」傳送訊息告知密碼，而
    容任該人使用上開帳戶，供作向不特定民眾詐欺取財犯罪使
    用及掩飾資金來源及去向，以此方式幫助詐欺之人向他人詐
    取財物及洗錢。該不詳之人取得上開金融帳戶後，即意圖為
    自己或他人不法所有，基於詐欺取財及洗錢之犯意，於附表
    二所示時間，以如附表二所示方式詐騙如附表二所示黃惠君
    、巫蘇琦、梁碩修等3人，致渠等信以為真而陷於錯誤，分
    別於附表二所示時間轉帳匯款或現金存款至蔡亞哲上開金融
    帳戶內，旋遭提領一空，以此方式詐欺牟利，並將犯罪所得
    以現金型態轉移，藉此製造金流之斷點，使偵查機關難以追
    查勾稽帳戶金流及贓款來源、去向。嗣上開黃惠君等3人察
    覺受騙而報警處理，始悉上情。
二、案經黃惠君、巫蘇琦、梁碩修訴由新北市政府警察局板橋分
    局報告臺灣新北地方檢察署檢察官偵查起訴。
    理  由
一、本案被告蔡亞哲所犯係死刑、無期徒刑、最輕本刑為3年以
    上有期徒刑以外之罪，其於準備程序中就前揭被訴事實為有
    罪之陳述，經受命法官告知簡式審判程序之旨，並聽取公訴
    人、被告及其辯護人之意見後，本院合議庭認為適宜由受命
    法官獨任進行簡式審判程序，依刑事訴訟法第273條之1第1
    項規定，裁定由受命法官獨任進行簡式審判程序。是本案證
    據之調查，依刑事訴訟法第273條之2規定，不受同法第159
    條第1項、第161條之2、第161條之3、第163條之1及第164條
    至第170條所規定證據能力認定及調查方式之限制，合先敘
    明。
二、上開事實，業據被告於警詢時陳述綦詳，並於偵查及本院準
    備程序暨審理中坦承不諱（見臺灣新北地方檢察署111年度
    軍偵字第35號卷《下稱偵一卷》第5頁至第7頁、第65頁至第66
    頁、本院111年度金訴字第678號卷《下稱本院卷》第56頁、第
    65頁、第66頁），核與證人即告訴人黃惠君、巫蘇琦、梁碩
    修於警詢時指訴遭詐騙情節相符（偵一卷第10頁至第11頁、
    臺灣新北地方檢察署111年度軍偵字第41號卷《下稱偵二卷》
    第7頁至第8頁、同檢察署111年度軍偵字第44號卷《下稱偵三
    卷》第7頁至第10頁），並有被告上開郵政及台新帳戶之帳戶
    資料及交易明細表、告訴人黃惠君匯款帳戶（帳號詳卷）存
    摺封面影本及轉帳交易畫面擷圖、告訴人巫蘇琦之自動櫃員
    機交易明細表、告訴人梁碩修之網路轉帳交易擷圖各1份附
    卷可稽（偵一卷第24頁至第26頁、第30頁至第31頁、偵二卷
    第18頁至第23頁背面、偵三卷第19頁至第26頁背面），足認
    被告前開任意性自白與事實相符，堪以採信。綜上所述，本
    案事證明確，被告犯行堪以認定，應依法論科。
三、論罪：
(一)按刑法第30條之幫助犯，係以行為人主觀上有幫助故意，客
    觀上有幫助行為，即對於犯罪與正犯有共同認識，而以幫助
    意思，對於正犯資以助力，但未參與實行犯罪之行為者而言
    。幫助犯之故意，除需有認識其行為足以幫助他人實現故意
    不法構成要件之「幫助故意」外，尚需具備幫助他人實現該
    特定不法構成要件之「幫助既遂故意」，惟行為人只要概略
    認識該特定犯罪之不法內涵即可，無庸過於瞭解正犯行為之
    細節或具體內容。此即學理上所謂幫助犯之「雙重故意」。
    金融帳戶乃個人理財工具，依我國現狀，申設金融帳戶並無
    任何特殊限制，且可於不同之金融機構申請多數帳戶使用，
    是依一般人之社會通念，若見他人不以自己名義申請帳戶，
    反而收購或借用別人之金融帳戶以供使用，並要求提供提款
    卡及告知密碼，則提供金融帳戶者主觀上如認識該帳戶可能
    作為對方收受、提領特定犯罪所得使用，對方提領後會產生
    遮斷金流以逃避國家追訴、處罰之效果，仍基於幫助之犯意
    ，而提供該帳戶之提款卡及密碼，以利洗錢實行，仍可成立
    一般洗錢罪之幫助犯（最高法院刑事大法庭108年度台上大
    字第3101號裁定意旨參照）。
(二)被告將上開郵政及台新銀帳戶之金融卡交予不詳之人並告知
    密碼，使詐騙行為人得持以對告訴人3人施以詐術，致渠等
    陷於錯誤，並依指示匯款或現金存款至上開帳戶，旋遭提領
    一空，已如上述。被告所為固未直接實行詐欺取財、掩飾或
    隱匿特定犯罪所得之本質、來源、去向、所在之構成要件行
    為，惟其提供本案上開金融帳戶之金融卡、密碼予詐騙之人
    ，確對本案詐欺行為人遂行詐欺取財、掩飾或隱匿特定犯罪
    （詐欺取財罪屬洗錢防制法第3條第2款之特定犯罪）所得之
    本質、來源、去向、所在資以助力，有利詐欺取財及洗錢之
    實行。是核被告所為，係犯刑法第30條第1項前段、第339條
    第1項之幫助詐欺取財罪及刑法第30條第1項前段、洗錢防制
    法第2條第2款、第14條第1項之幫助洗錢罪。　
(三)被告以同一提供上開帳戶之行為，幫助詐欺行為人詐騙告訴
    人3人之財物，並均同時觸犯前揭幫助詐欺取財罪及幫助洗
    錢罪，為想像競合犯，應依刑法第55條前段規定，從一重之
    幫助洗錢罪處斷。
(四)至起訴書就犯罪事實固記載被告交付帳戶之對象及施用詐術
    之人為「詐欺集團」或「詐騙集團」成員，然本件並無事證
    足資認定向被告收取帳戶之人或實際詐騙之人之真實身分，
    亦無從得知其等是否實為同一人，故無事證足認本件參與詐
    欺或洗錢犯行之人有三人以上或其等所為符合組織犯罪防制
    條例認定之組織樣態，自無三人以上共犯詐欺取財罪或違反
    組織犯罪條例之情事，附此敘明。
四、科刑：
(一)被告係基於幫助之犯意，而並未實際參與詐欺取財及洗錢犯
    行，所犯情節較正犯輕微，為幫助犯，爰依刑法第30條第2
    項規定減輕其刑。
(二)次按犯洗錢防制法第14條、第15條之罪，在偵查或審判中自
    白者，減輕其刑，同法第16條第2項定有明文。本件被告於
    偵查中及本院審理時，均坦承有上開洗錢犯行，應認符合洗
    錢防制法第16條第2項規定，予以減輕其刑，並與前揭減刑
    事由依刑法第70條規定遞減之。
(三)爰以行為人之責任為基礎，審酌被告提供上開金融帳戶供他
    人詐欺取財，助長詐騙財產犯罪之風氣，且因其提供個人帳
    戶，金流不透明，致使執法人員難以追查該詐騙集團成員之
    真實身分，增加被害人尋求救濟之困難，並擾亂金融交易往
    來秩序，危害社會正常交易安全，行為應予非難，惟犯後已
    坦承犯行，並念及被告未實際參與詐欺取財之犯行，責難性
    較小，且於本院審理時與告訴人3人均達成和解等情，有和
    解書3份可憑，並兼衡其犯罪之手段、所幫助詐取財物之金
    額、其角色分工非居於主導或核心地位、其前科素行紀錄，
    及其為二、三專肄業之智識程度，於審理時自陳前為職業軍
    人，月薪約新臺幣4萬3,000元，退伍後預計從事水電工作，
    已婚有1名2歲子女，無其他需扶養之人等語，暨其家庭經濟
    狀況為勉持等一切情狀（參見本院卷第66頁審理筆錄、第19
    頁被告戶政資料查詢結果及偵一卷第5頁之警詢筆錄所載受
    詢問人資料欄），量處如主文所示之刑，並就併科罰金部分
    諭知易服勞役之折算標準。又洗錢防制法第14條之法定刑度
    為「7年以下有期徒刑，併科新臺幣5百萬元以下罰金」，其
    最重本刑已逾5年，不符刑法第41條第1項之規定，故毋庸諭
    知易科罰金之折算標準，併此敘明。
五、緩刑：
　　又被告前未曾因故意犯罪受有期徒刑以上刑之宣告，有臺灣
    高等法院被告前案紀錄表在卷可按，念其因一時失慮，致罹
    本罪，事後已坦承犯行，深具悔意，且業與告訴人3人均達
    成和解，告訴人3人均表示願給予被告緩刑之機會，且被告
    已完成對告訴人黃惠君、梁碩修之第一期給付及對告訴人巫
    蘇琦之賠償條件等情，有前述和解書及匯款明細可佐，堪認
    被告確有悔意，且已盡力修復其犯罪所造成之損害，信其經
    此偵審程序及科刑之宣告，自當知所警惕，而無再犯之虞，
    本院認尚無逕對被告施以短期自由刑之必要，故對被告宣告
    如主文所示之刑，以暫不執行為適當，爰依刑法第74條第1
    項第1款之規定，並斟酌被告與告訴人黃惠君、梁碩修所約
    定之還款期限，併予宣告緩刑2年，以啟自新。另為確保被
    告緩刑之宣告能收具體之成效，且期使被告確切明瞭其行為
    對社會所造成之危害，以培養正確法治觀念，並審酌被告與
    告訴人黃惠君、梁碩修之和解條件，為期被告能確實履行上
    開賠償承諾，爰併依刑法第74條第2項第3款之規定，於扣除
    對告訴人黃惠君、梁碩修之第一期給付後，就其餘款項，命
    被告應向告訴人黃惠君、梁碩修支付如附表一所示之損害賠
    償。倘被告違反上開應行負擔之事項且情節重大者，依刑法
    第75條之1第1項第4款之規定，其緩刑之宣告仍得由檢察官
    向本院聲請撤銷，附此敘明。
六、本件無應沒收之物：
(一)再被告固有將上開帳戶提供他人遂行詐欺取財之犯行，業經
    本院認定如前，然被告於本院準備程序陳稱：伊沒有得到任
    何錢等語（本院卷第56頁），而依卷內事證亦無證據足證被
    告交付帳戶供他人使用係受有報酬，或實際已獲取詐欺犯罪
    之所得，是依罪證有疑利益歸於被告之原則，難認被告有因
    本案犯行而有犯罪所得，故應認本案尚無犯罪所得應予宣告
    沒收。另未扣案之其餘贓款部分，卷內並無其他證據可證明
    被告有實際取得該等贓款，自無從對被告宣告沒收。
(二)末按犯第14條之罪，其所移轉、變更、掩飾、隱匿、收受、
    取得、持有、使用之財物或財產上利益，沒收之，固為洗錢
    防制法第18條第1項前段所明定，惟本案被告所為係洗錢防
    制法第14條第1項洗錢罪之幫助犯，其犯罪態樣與實施犯罪
    之正犯有異，所處罰者乃其提供助力之行為本身，而非正犯
    實施犯罪之行為，因此幫助犯不適用責任共同之原則，對於
    正犯所移轉、變更、掩飾、隱匿、收受、取得、持有、使用
    之財物或財產上利益，自毋庸為沒收之宣告，併此敘明。
據上論斷，應依刑事訴訟法第273條之1第1項、第299條第1項前
段（依刑事判決精簡原則，僅記載程序法條文），判決如主文。
本案經檢察官江祐丞偵查起訴，由檢察官吳宗光到庭執行公訴。
中　　華　　民　　國　　111 　年　　7 　　月　　13　　日
                  刑事第十三庭  法　官  林建良   
上列正本證明與原本無異。
如不服本判決，應於判決送達後20日內敘明上訴理由，向本院提
出上訴狀 (應附繕本) ，上訴於臺灣高等法院。其未敘述上訴理
由者，應於上訴期間屆滿後20日內向本院補提理由書「切勿逕送
上級法院」。
                                書記官  陳昇宏     
中　　華　　民　　國　　111 　年　　7 　　月　　15　　日
附錄本案論罪科刑法條全文：
中華民國刑法第30條
（幫助犯及其處罰）
幫助他人實行犯罪行為者，為幫助犯。雖他人不知幫助之情者，
亦同。
幫助犯之處罰，得按正犯之刑減輕之。 

中華民國刑法第339條：
意圖為自己或第三人不法之所有，以詐術使人將本人或第三人之
物交付者，處五年以下有期徒刑、拘役或科或併科五十萬元以下
罰金。
以前項方法得財產上不法之利益或使第三人得之者，亦同。
前二項之未遂犯罰之。
　
洗錢防制法第2條：
本法所稱洗錢，指下列行為：
一、意圖掩飾或隱匿特定犯罪所得來源，或使他人逃避刑事追訴
    ，而移轉或變更特定犯罪所得。
二、掩飾或隱匿特定犯罪所得之本質、來源、去向、所在、所有
    權、處分權或其他權益者。
三、收受、持有或使用他人之特定犯罪所得。
　
洗錢防制法第14條：
有第二條各款所列洗錢行為者，處七年以下有期徒刑，併科新臺
幣五百萬元以下罰金。
前項之未遂犯罰之。
前二項情形，不得科以超過其特定犯罪所定最重本刑之刑。  

附表一：
1.蔡亞哲應給付黃惠君新臺幣（下同）陸萬元，自民國111年8月起，於每月5日清償伍仟元，至全部清償完畢為止，如有一期未付，視為全部到期。上開款項應匯入黃惠君指定之金融機構帳戶（帳號詳卷）。 2.蔡亞哲應給付梁碩修壹萬伍仟元，自111年8月起，於每月5日清償伍仟元，至全部清償完畢為止，如有一期未付，視為全部到期。上開款項應匯入梁碩修指定之金融機構帳戶（帳號詳卷）。 

附表二：
編號 被詐騙 之人 詐騙時間及方式 匯款時間 匯款金額 (新臺幣) 匯入帳戶  1 黃惠君 110年8月18日16時許，接獲詐騙電話，佯稱係台糖購物網員工，因內部疏失重複扣款云云，致黃惠君陷於錯誤而依指示轉帳匯款。 ①110年8月18日17時12分許 ②同日17時34分許 ①8萬8,988元 ②6萬989元  上開郵政帳戶  2 巫蘇琦 110年8月17日20時許，接獲詐騙電話，佯稱係wawoo購物網員工，因客戶資料遭竊，遭他人冒用身分訂購商品云云，致巫蘇琦陷於錯誤而依指示現金存款。 ①110年8月18日16時47分許 ②同日16時59分許 ①2萬9,985元 ②2萬元 上開台新帳戶  3 梁碩修 110年8月18日16時許，接獲詐騙電話，佯稱係台糖易購網員工，因內部疏失重複扣款云云，致梁碩修陷於錯誤而依指示轉帳匯款。 110年8月18日16時48分許 9萬9,987元 上開台新帳戶